臺灣高等法院臺中分院刑事判決
110年度上訴字第765號
上  訴  人  臺灣臺中地方檢察署檢察官
被      告  吳育碩
指定辯護人  本院公設辯護人  陳秋靜    
上列上訴人因被告違反毒品危害防制條例等案件，不服臺灣臺中
地方法院108年度訴字第1391號中華民國110年2月23日第一審判
決（起訴案號：臺灣臺中地方檢察署108年度偵字第7696號），
提起上訴，本院判決如下：
    主  文
上訴駁回。
    理  由
一、公訴意旨略以：被告吳育碩明知甲基安非他命是毒品危害防
    制條例第2條第2項所管制之第二級毒品，亦屬藥事法所稱之
    禁藥，不得轉讓，竟仍基於轉讓屬禁藥之第二級毒品甲基安
    非他命之犯意，於民國107年10月29日9時50分許，與林○○相
    約在臺中市○○區○○○路000號前，無償提供甲基安非他命1小
    包予林○○施用（即起訴書犯罪事實欄一㈣部分）。因認被告
    涉犯藥事法第83條第1項之轉讓禁藥罪嫌。
二、按犯罪事實應依證據認定之，無證據不得認定犯罪事實；不
    能證明被告犯罪者，應諭知無罪之判決；刑事訴訟法第154
    條第2項、第301條第1項分別定有明文。次按認定不利於被
    告之事實，須依積極證據，苟積極證據不足為不利於被告事
    實之認定時，即應為有利被告之認定（最高法院30年上字第
    816號判決意旨參照）。次按事實之認定，應憑證據，如未
    能發現相當證據，或證據不足以證明，自不能以推測或擬制
    之方法，為裁判基礎；認定犯罪事實，所憑之證據，雖不以
    直接證據為限，間接證據亦包括在內，然無論直接或間接證
    據，其為訴訟上之證明，須於通常一般之人均不致於有所懷
    疑，而得確信其為真實之程度者，始得據之為有罪之認定，
    倘其證明尚未達到此一程度，而有合理性懷疑之存在時，即
    無從為有罪之認定（最高法院40年台上字第86號、76年台上
    字第4986號判決意旨參照）。又檢察官對於起訴之犯罪事實
    ，應負提出證據及說服之實質舉證責任。倘其所提出之證據
    ，不足為被告有罪之積極證明，或其指出證明之方法，無從
    說服法院以形成被告有罪之心證，基於無罪推定之原則，自
    應為被告無罪判決之諭知（最高法院92年台上字第128號判
    決意旨參照）。再按被告或共犯之自白，不得作為有罪判決
    之唯一證據，仍應調查其他必要之證據，以察其是否與事實
    相符，刑事訴訟法第156條第2項定有明文。立法旨意乃在防
    範被告或共犯自白之虛擬致與真實不符，故對自白在證據上
    之價值加以限制，明定須藉補強證據以擔保其真實性；所謂
    補強證據，係指除該自白本身之外，其他足以證明該自白之
    犯罪事實確具有相當程度真實性之證據而言，雖所補強者，
    非以事實之全部為必要，但亦須因補強證據之質量，與自白
    之相互利用，足使犯罪事實獲得確信者，始足當之（最高法
    院106年度台上字第1731號判決要旨參照）。　
三、公訴意旨認被告涉犯上揭轉讓禁藥罪嫌，依起訴書「證據清
    單及待證事實」欄之記載，無非係以被告於警詢及偵查中之
    供述、證人林○○於偵查中具結之證述及臺中市政府警察局霧
    峰分局蒐證相片為其論據。
四、訊據被告於警詢、偵訊及原審準備程序時固曾坦承於上揭時
    間、地點轉讓甲基安非他命予林○○之情（見警卷第37頁，10
    7年度他字第9569號卷第241至242頁，原審卷一第128至131
    、197至201、319至322頁），惟於原審及本院審理時則堅詞
    否認此部分犯行，並辯稱：我與林○○之間曾經交易過遊戲幣
    ，亦曾經轉讓過甲基安非他命，但不是上開員警蒐證的那一
    次，我一開始被查獲時，想要交保才供述有轉讓甲基安非他
    命給林○○等語（見原審卷二第242、247至248頁，本院卷第1
    54、201頁），是依前揭意旨，自不得徒以被告之自白作為
    有罪判決之唯一證據，仍應有相關之補強證據為憑。然查：
  ㈠證人林○○於警詢、偵訊、原審審理時均一致證稱：被告並未
    在上開時間、地點提供甲基安非他命給我施用，雙方當時是
    在交易遊戲幣，被告於本案為警查獲時，我才知道被告有在
    販賣毒品等語（見警卷第359至363頁、107年度他字第9569
    號卷第207至209頁、原審卷二第224至230頁），且經原審就
    被告供承曾於上開期日提供甲基安非他命供其施用乙事詢問
    證人林○○，其仍明確證稱：「我當時並沒有跟吳育碩有這方
    面的接觸」等語（見原審卷二第225頁），則被告是否確有
    於上揭時間、地點，轉讓甲基安非他命予林○○，已非無疑。
  ㈡另依卷附之現場蒐證照片（見107年度他字第9569號卷第369
    至374頁），僅能證明被告與林○○確有於上揭時、地在車內
    會面，至於其等二人見面之目的、談話之內容、究係為毒品
    交易抑或從事線上遊戲幣買賣，尚無法遽認，亦無從作為認
    定被告上揭犯行之補強證據。
  ㈢檢察官上訴意旨雖以「依員警蒐證報告，被告當時從家裡走
    出來聯絡大約30多秒後，證人才抵達該處，而雙方並未大方
    地在不特定人均可共見聞之戶外交易，反而係隱諱的進入到
    小客車內，由此可知，被告自白轉讓甲基安非他命予證人乙
    情，與前揭客觀事證互核相符，更何況，本案證人亦有多次
    施用第二級毒品甲基安非他命之前案紀錄，顯見本案認定被
    告涉犯轉讓禁藥罪之事證，並非僅有被告之自白」等語，惟
    朋友間見面地點之選擇本有各種之考量，或因環境之因素，
    抑或便於交談、避免遭人干擾等，是並非在車內談話即可推
    論其等係在從事非法之交易；再者，施用毒品者亦有日常之
    生活及一般正常往來之親朋好友，縱認證人林○○曾有多次施
    用毒品之前案，亦難遽認其與被告見面必然係為交易毒品乙
    事，是檢察官上開上訴意旨，係屬臆測推論之詞，尚嫌速斷
    ，自難遽採為對被告不利之認定。
  ㈣檢察官上訴意旨另以「證人既已於偵查中為前揭與客觀事實
    不符之證述，本案若要證人於審理時翻異前詞，無非係要求
    證人承認其在偵查中涉犯偽證罪行，並無期待可能性，是本
    案並無從以證人之證述，對被告為有利之認定」等語，惟證
    人林○○於警詢、偵訊、原審審理時之證述始終一致，且於偵
    訊及原審審理均具結以擔保其證述之真實性，則檢察官徒依
    前開員警蒐證報告所臆測推論之過程，質疑證人上開證述之
    憑信性，亦有未洽。
  ㈤此外，檢察官並未提出其他可資佐證被告涉犯此部分犯行之
    其他積極證據，自難徒以被告曾於警詢、偵訊及原審準備程
    序時之自白，遽採為對被告不利之認定。 
五、綜上所述，本案公訴意旨所舉之事證，未能證明被告確有轉
    讓甲基安非他命予林○○之事實，應認舉證尚有不足，揆諸首
    揭法律規定與說明，即應為被告無罪之諭知。是原判決就此
    部分判處被告無罪，並未悖於經驗及論理法則，檢察官上訴
    意旨對原審依職權所為之證據取捨以及心證裁量為不同之評
    價，僅係就原審依職權為證據取捨及心證形成之事項，重為
    爭執，俱不足以動搖原判決之基礎，其上訴為無理由，應予
    駁回。
據上論斷，應依刑事訴訟法第368條，判決如主文。
本案經檢察官陳燕瑩提起公訴，檢察官陳隆翔提起上訴，檢察官
陳佳琳到庭執行職務。 　　
中　　華　　民　　國　　110 　年　　8 　　月　　17　　日
            刑事第七庭   審判長法　官  梁  堯  銘
                               法　官  王  鏗  普
                               法　官  羅  國  鴻
以上正本證明與原本無異。
檢察官除有刑事妥速審判法第9條第1項之事項外，不得上訴。
被告不得上訴。
                               書記官  吳  姁  穗 

中　　華　　民　　國　　110 　年　　8 　　月　　17　　日